臺灣臺南地方法院臺南簡易庭民事判決
109年度南簡字第1630號
原      告  良京實業股份有限公司

法定代理人  平川秀一郎



訴訟代理人  林郁婷
被      告  楊至勝
上列當事人間請求返還借款事件，本院於民國109年12月29日言
詞辯論終結，判決如下：
    主      文
被告應給付原告新臺幣壹拾柒萬玖仟柒佰玖拾伍元，及如附表所
示利息、違約金。
原告其餘之訴駁回。
訴訟費用新臺幣壹仟捌佰捌拾元由被告負擔。
本判決原告勝訴部分得假執行。
    事實及理由
壹、程序方面
　　被告經合法通知而未於言詞辯論期日到場，核無民事訴訟法
    第386條所列各款情形，爰依原告聲請由其一造辯論而為判
    決。
貳、實體方面
一、原告主張：
　㈠被告前於民國92年6月23日向訴外人慶豐商業銀行股份有限公
    司（下稱慶豐銀行）申辦信用卡並簽立信用卡申請書（下稱
    系爭信用卡契約），依約被告得持卡至特約商店記帳消費，
    但應於當期繳款截止日前清償，若於當期繳款截止日前未繳
    清該期全部信用卡帳款時，即表示選擇以循環信用方式繳款
    ，應按實際撥付消費款與特約商店之日起，依週年利率19.7
    1%計付循環信用利息；若未於當期繳款截止日前，繳付最低
    應繳金額或延誤繳款期限者，另需給付逾期手續費（即違約
    金），逾期手續費之計算方式為：延滯第一個月當月計付新
    臺幣（下同）150元，延滯第二個月當月計付300元，第三個
    月（含）以上每月計付600元。詎被告自95年1月23日起即未
    依約繳款，迄今尚積欠673元暨遲延利息、逾期手續費未為
    清償，嗣經慶豐銀行於95年10月31日將上開債權讓與訴外人
    慶銀資產管理股份有限公司（下稱慶銀資產公司），慶銀資
    產公司復於98年3月31日將上開債權讓與原告，並以本件起
    訴狀繕本送達被告作為債權讓與之通知。
　㈡被告復於93年3月17日向訴外人美商美國運通銀行股份有限公
    司（後由渣打國際商業銀行股份有限公司概括承受全部資產
    及負債，下稱渣打銀行）申辦信用貸款（下稱系爭信用貸款
    契約），並約定適用特惠利率8.88%，若在2次以上遲延繳款
    紀錄，利率則自次月1日起自動調為年利率19.98%，直至貸
    款本息全部繳清為止。詎被告自95年2月18日起即未依約繳
    款，截至95年6月30日止尚積欠179,122元（其中本金為165,
    814元）未為清償，嗣渣打銀行於99年8月2日將該債權讓與
    原告，並登報公告通知被告在案。
　㈢原告業已合法取得上開二筆債權，屢向被告催討未果，爰依
    系爭信用卡契約、系爭信用貸款契約及債權讓與之法律關係
    提起本件訴訟等語。並聲明：㈠被告應給付原告673元，及自
    95年1月24日起至104年8月31日止，按年利率百分之19.71計
    算之利息，另自104年9月1日起至清償日止，按年利率百分
    之15計算之利息，暨自95年2月25日起至清償日止，延滯第
    一個月當月加計150元，延滯第二個月當月加計300元，延滯
    第三個月（含）以上每月加計600元之違約金。㈡被告應給付
    原告179,122元，及其中165,814元自95年7月1日起至清償日
    止，按年利率百分之19.95計算之利息。
二、被告未於言詞辯論期日到場，亦未提出書狀作任何聲明或陳
    述。
三、得心證之理由
　㈠按「稱消費借貸者，謂當事人一方移轉金錢或其他代替物之
    所有權於他方，而約定他方以種類、品質、數量相同之物返
    還之契約」、「借用人應於約定期限內，返還與借用物種類
    、品質、數量相同之物」、「債權人得將債權讓與於第三人
    」、「遲延之債務，以支付金錢為標的者，債權人得請求依
    法定利率計算之遲延利息。但約定利率較高者，仍從其約定
    利率」、「自一百零四年九月一日起，銀行辦理現金卡之利
    率或信用卡業務機構辦理信用卡之循環信用利率不得超過年
    利率百分之十五」、「當事人得約定債務人於債務不履行時
    ，應支付違約金」，民法第474條第1項、第478條、第294條
    第1項、第233條第1項、銀行法第47條之1第2項、民法第250
    條第1項分別定有明文。次按「持卡人依其與發卡機構所訂
    立之信用卡使用契約，取得使用信用卡向特約商店簽帳消費
    之資格，並對發卡機構承諾償付帳款，而發卡機構則負有代
    持卡人結帳，清償簽帳款項之義務。此種持卡人委託發卡機
    構付款之約定，具有委任契約之性質，倘持卡人選擇以循環
    信用方式繳款，就當期應償付之帳款僅繳付最低應繳金額，
    其餘應付款項由發卡機構先行墊付，持卡人則依約定給付循
    環利息者，又具有消費借貨契約之性質」（最高法院89年度
    台上字第1628號民事判決可資參照）。又「當事人對於他造
    主張之事實，於言詞辯論時不爭執者，視同自認……當事人對
    於他造主張之事實，已於相當時期受合法之通知，而於言詞
    辯論期日不到場，亦未提出準備書狀爭執者，準用第一項之
    規定。但不到場之當事人係依公示送達通知者，不在此限」
    ，民事訴訟法第280條第1項及第3項復有明定。
　㈡被告已於相當時期受合法通知，卻於言詞辯論期日不到場且
    未提出準備書狀爭執，故對原告所主張前揭事實即應視同自
    認。前開事實復經原告提出與其所述相符之慶豐銀行白金萬
    事達卡申請書暨約定條款影本1份、慶豐銀行交易明細查詢1
    份、美國運通銀行「8.88%最優貸」現金專案申請書影本1份
    、貸款還款明細表1份、行政院金融監督管理委員會97年7月
    18日金管銀㈣字第09740003110號函影本1份、經濟部97年8月
    1日經授商字第09701191350號函暨公司變更登記表影本1份
    、債權讓與證明書影本3份、郵局存證信函影本1份、太平洋
    日報公告影本1份等件附卷為憑（見本院臺南簡易庭109年度
    南簡字第1630號民事簡易訴訟程序第一審卷宗第8頁至第9頁
    、第10頁、第15頁至第16頁、第17頁至第20頁、第21頁、第
    11頁至第13頁及第22頁至第23頁、第14頁、第24頁），應堪
    予認定。
　㈢另按「約定之違約金額過高者，法院得減至相當之數額」，
    民法第252條復有明文。「約定之違約金苟有過高情事，法
    院即得依此規定核減至相當之數額，並無應待至債權人請求
    給付後始得核減之限制。此項核減，法院得以職權為之，亦
    得由債務人訴請法院核減」、「倘當事人所約定之違約金過
    高者，為避免違約金制度造成違背契約正義等值之原則，法
    院得參酌一般客觀事實、社會經濟狀況及當事人所受損害情
    形，依職權減至相當之金額」（最高法院79年台上字第1612
    號判例要旨、102年度台上字第1606號民事判決可資參照）
    。查本件關於信用卡債務，單就約定利息利率已達年息百分
    之19.71，顯接近民法所定利率最高上限，原告以單方擬定
    之定型化約款，收取上開利率之利息，已有相當之經濟利益
    ，本院審酌金融業違約金標準，並衡以一般客觀事實、社會
    經濟狀況、當事人所受損害情形等一切情事，認原告併請求
    違約金部分，洵屬過高，爰依前揭法律規定依職權酌減至1,
    200元。
　㈣綜上所述，原告本於系爭信用卡契約、系爭信用貸款契約及
    債權讓與之法律關係，請求被告給付如主文第1項所示之金
    額、利息及違約金，為有理由，應予准許。逾此範圍之請求
    ，則屬無據，應予駁回。
四、「各當事人一部勝訴、一部敗訴者，其訴訟費用，由法院酌
    量情形，命兩造以比例分擔或命一造負擔，或命兩造各自負
    擔其支出之訴訟費用」，民事訴訟法第79條定有明文。核本
    件訴訟費用額確定為1,880元（即第一審裁判費），本院審
    酌原告對被告之請求固有部分敗訴情形，惟其敗訴部分為違
    約金，依民事訴訟法第77條之2規定：「以一訴附帶請求其
    孳息、損害賠償、違約金或費用者，不併算其價額」，該敗
    訴部分本即不併算其價額，本件復未因該敗訴部分衍生其他
    訴訟費用，爰確定本件訴訟費用之負擔如主文第3項所示。
五、本件係就民事訴訟法第427條第1項訴訟適用簡易程序所為被
    告敗訴之判決，就原告勝訴部分，應依同法第389條第1項第
    3款規定職權宣告假執行。
六、據上論結，本件原告之訴為一部有理由、一部無理由，依民
    事訴訟法第436條第2項、第385條第1項前段、第79條、第38
    9條第1項第3款，判決如主文。
中　　華　　民　　國　　109 　年　　12　　月　　29　　日
      臺灣臺南地方法院臺南簡易庭  法  官  陳谷鴻
以上正本證明與原本無異。   
如不服本判決，應於判決送達後20日內，向本院提出上訴狀並表
明上訴理由，如於本判決宣示後送達前提起上訴者，應於判決送
達後20日內補提上訴理由書（須附繕本）。如委任律師提起上訴
者，應一併繳納上訴審裁判費。
中　　華　　民　　國　　109 　年　　12　　月　　29　　日
                                  書記官 曾盈靜   　　　
【附表】
編號 本金(新臺幣) 逾期利息計算 違約金計算 1 673元 自民國95年1月24日起至民國104年8月31日止，按週年利率19.71%計算之利息，暨自民國104年9月1日起至清償日止，按週年利率15%計算之利息。 1,200元。 2 165,814元 自民國95年7月1日起至清償日止，按週年利率19.95%計算之利息。 無。